【裁判字號】    99,易,789
【裁判日期】    990428
【裁判案由】    詐欺
【裁判全文】
臺灣臺中地方法院刑事判決               99年度易字第789號
公  訴  人  台灣台中地方法院檢察署檢察官
被      告  戊○○
上列被告因詐欺案件，經檢察官提起公訴（99年度偵緝字第272
、273號），本院判決如下：
    主    文
戊○○幫助意圖為自己不法之所有，以詐術使人將本人之物交付
，累犯，處拘役參拾日，如易科罰金，以銀元參佰元即新台幣玖
佰元折算壹日，減為拘役拾伍日，如易科罰金，以銀元參佰元即
新台幣玖佰元折算壹日；又幫助意圖為自己不法之所有，以詐術
使人將本人之物交付，累犯，處拘役肆拾日，如易科罰金，以新
台幣壹仟元折算壹日；應執行拘役伍拾日，如易科罰金，以銀元
參佰元即新台幣玖佰元折算壹日。
    犯罪事實
一、戊○○曾因竊盜案件，經本院88年度易緝字第205號判處有
    期徒刑七月，於民國88年10月2日執行完畢；另曾因偽造文
    書案件，經本院95年度簡字第304號判處有期徒刑五月，後
    經減刑為有期徒刑二月又十五日，於96年7月25日執行完畢
    。猶不知悔悟，預見一般人使用他人金融機構之帳戶，常與
    財產犯罪具有密切關係，可能利用他人金融機構帳戶作為取
    得贓款之工具，並掩飾不法犯行，其雖無提供帳戶幫助他人
    犯罪之確信，仍因缺錢花用，先後基於縱若有人持之犯罪亦
    不違背其本意之幫助犯意，於下列時間、地點，分別將其所
    有霧峰郵局第00000000000000號帳戶，及台灣銀行北台中分
    行第000000000000號帳戶之存摺、印章、金融卡（含密碼）
    ，交予不詳姓名成年人使用，幫助不詳姓名成年人或所屬詐
    欺集團詐欺取財：1、於91年11月中旬某日，在台中市○○
    路錢櫃KTV店附近，以新台幣（下同）2000元之代價，將其
    所有前開霧峰郵局帳戶之存摺、印章、金融卡（含密碼），
    交予不詳姓名成年人使用。該不詳姓名成年人或所屬詐欺集
    團成員，取得戊○○所有前開霧峰郵局帳戶資料後，即意圖
    為自己不法之所有，先於91年11月18日打電話向甲○○佯稱
    其中獎，要求甲○○操作自動櫃員機確認，使甲○○信以為
    真，陷於錯誤，於同日依指示操作自動櫃員機，致其存款83
    01元遭轉帳匯入戊○○所有前開郵局帳戶。又於91年11月19
    日打電話向丙○○佯稱其中獎，要求丙○○操作自動櫃員機
    確認，使丙○○信以為真，陷於錯誤，於同日依指示操作自
    動櫃員機，致其存款5993元遭轉帳匯入戊○○所有前開帳戶
    。再於91年12月4日打電話向乙○○佯稱其中獎，要求乙○○操作自動櫃員機確認，使乙○○信以為真，陷於錯誤，於
    同日依指示操作自動櫃員機，致其存款3463元遭轉帳匯入戊○○所有前開郵局帳戶，均被提領一空。2、於98年5月中旬
    某日，在台中市○○路錢櫃KTV店附近，以2000元之代價，
    將其所有前開台灣銀行帳戶之存摺、印章、金融卡（含密碼
    ），交予不詳姓名成年人使用。該不詳姓名成年人或所屬詐
    欺集團成員，取得戊○○所有前開台灣銀行帳戶資料後，即
    意圖為自己不法之所有，於98年5月22日（起訴書誤為98年6
    月22日）11時30分許，打電話向方秀玲佯稱其係桃園地檢察
    署檢察官張春暉，因方秀玲帳戶遭一男子盜用成為人頭帳戶
    ，要求方秀玲提領存款轉存至信託事務官即戊○○所有前開
    台灣銀行帳戶監管，使方秀玲信以為真，陷於錯誤，於同日
    14時12分許，前往高雄市三民區○○○路567號台灣銀行三
    民分行，依指示利用無摺存款方式，將現金24萬元存入戊○○所有前開台灣銀行帳戶，旋被提領一空。
二、案經高雄縣政府警察局及台中市警察局第二分局移送台灣台
    中地方法院檢察署檢察官偵查起訴。
    理    由
一、按被告以外之人於審判外之陳述，雖不符刑事訴訟法第159
    條之1至第159條之4之規定，而經當事人於審判程序同意作
    為證據，法院審酌該言詞陳述或書面陳述作成時之情況，認
    為適當者，亦得為證據；當事人、代理人或辯護人於法院調
    查證據時，知有刑事訴訟法第159條第1項不得為證據之情形
    ，而未於言詞辯論終結前聲明異議者，視為有前項之同意，
    刑事訴訟法第159條之5定有明文。本件被害人甲○○、丙○○、乙○○、方秀玲於警詢中之陳述，被告及公訴人在本院
    審理時，均表示無意見，且未於言詞辯論終結前，就其證據
    能力方面聲明異議，本院審酌被害人甲○○、丙○○、乙○○、方秀玲於警詢中僅係單純陳述受騙轉帳存款過程，各該
    警詢筆錄之製作，復未發現有何違法取供情事或其他瑕疵，
    認為均適當得作為證據使用，先予說明。
二、上揭犯罪事實，業據被告戊○○坦承不諱，並經被害人甲○○、丙○○、吳佳玫、方秀玲於警詢中指述綦詳，復有被告
    所有前開霧峰郵局帳戶立帳申請書、變更帳戶事項申請書、
    客戶歷史交易清單及台灣銀行帳戶綜合存款印鑑卡、存摺交
    易往來明細查詢、晶片金融卡服務申請書影本，暨被害人方
    秀玲出之台灣銀行無摺存入憑條影本附卷可稽，足徵被告之
    自白供述與事實相符。被告預見一般人使用他人金融機構之
    帳戶，常與財產犯罪具有密切關係，可能利用他人金融機構
    帳戶作為取得贓款之工具，並掩飾不法犯行，仍以各2000元
    之代價，先後將其所有前開霧峰郵局及台灣銀行帳戶之存摺
    、印章、金融卡（含密碼），交予不詳姓名成年人使用。該
    不詳姓名成年人或所屬詐欺集團成員嗣果據以作為詐欺取財
    犯罪之工具，被告自具有幫助該不詳姓名成年人或所屬詐欺
    集團成員犯詐欺取財罪之不確定故意。本件事證明確，被告
    上揭二次幫助詐欺取財犯行均堪認定。
三、按刑法上之故意，以行為人對於構成犯罪之事實，均有具體
    確定之認識，並有意使其發生者為確定故意，而行為人對於
    構成犯罪之事實，雖無具體確定之認識，然已預見其發生，
    而其發生不違背其本意者，則為不確定故意。又行為人基於
    幫助他人犯罪之意思，為促成他人犯罪而為犯罪構成要件以
    外之行為，為幫助犯。本件被告預見一般人使用他人金融機
    構之帳戶，常與財產犯罪具有密切關係，可能利用他人金融
    機構帳戶作為取得贓款之工具，並掩飾不法犯行，仍以各20
    00元之代價，先後將其所有前開霧峰郵局及台灣銀行帳戶之
    存摺、印章、金融卡（含密碼），交予不詳姓名成年人或所
    屬詐欺集團成員，作為取得詐欺取財犯罪所得款項之工具，
    此既不違背其當初交付存摺、印章、金融卡（含密碼）之本
    意，且係參與提供詐欺取財之工具，對此犯行施以助力，為
    詐欺取財罪構成要件以外之行為，應以詐欺取財罪之幫助犯
    論之。核被告上揭犯罪事實一之1、2之所為，均係犯刑法第
    30條第1項前段、第339條第1項之幫助詐欺取財罪。被告先
    後幫助不詳姓名成年人或所屬詐欺集團成員犯詐欺取財罪，
    皆為幫助犯，應依刑法第30條第2項之規定，按正犯之刑減
    輕之。又被告上揭犯罪事實一之1所示部分，係以一提供其
    所有前開霧峰郵局帳戶存摺、印章、金融卡（含密碼）之行
    為，幫助不詳姓名成年人或所屬詐欺集團成員，向被害人甲○○、丙○○、乙○○詐取財物，侵害被害人甲○○、丙○○、乙○○之財產法益，觸犯數幫助詐欺取財罪名，為想像
    競合犯，應依刑法第55條規定從一重處斷。再被告曾因竊盜
    案件，經本院88年度易緝字第205號判處有期徒刑七月，於8
    8年10月2日執行完畢；另曾因偽造文書案件，經本院95年度
    簡字第304號判處有期徒刑五月，後經減刑為有期徒刑二月
    又十五日，於96年7月25日執行完畢，有台灣高等法院被告
    前案紀錄表在卷足憑，被告於前開竊盜案件所處有期徒刑七
    月執行完畢後，五年以內故意再犯有期徒刑以上之上揭犯罪
    事實一之1所示之幫助詐欺取財罪，及於前開偽造文書案件
    所處有期徒刑五月，減為有期徒刑二月又十五日執行完畢後
    ，五年以內故意再犯有期徒刑以上之上揭犯罪事實一之2所
    示之幫助詐欺取財罪，均為累犯，應依刑法第47條第1項規
    定加重其刑。又被告所犯上揭二幫助詐欺取財罪，犯意各別
    ，行為互殊，應予分論併科。爰審酌被告已有竊盜等多項前
    科，仍不知悔悟，復因缺錢花用，以各2000元之代價，先後
    將其所有前開霧峰郵局及台灣銀行帳戶之存摺、印章、金融
    卡（含密碼），交予不詳姓名成年人使用，幫助詐欺取財，
    危害社會治安，並使真正施詐者易於隱匿，增加查緝之困難
    ，事後坦承上情，迄未賠償被害人損害，被害人甲○○、丙○○、乙○○因受騙分別轉帳8301、5993、3463元至被告所
    有前開霧峰郵局帳戶，被害人方秀玲因受騙存入24萬元至被
    告所有前開台灣銀行帳戶，均被提領一空，被告未直接參與
    詐欺取財之實行，非難性較低等一切情狀，依序處以如主文
    所示之刑，並諭知易科罰金之折算標準。又被告所犯上揭犯
    罪事實一之1所示幫助詐欺取財罪之犯罪時間，係在96年4月
    24日以前，合於中華民國九十六年罪犯減刑條例第2條第1項
    第3款之規定，且非屬該條例第5條所列不得減刑之範圍（被
    告係於該條例施行後始經台灣台中地方法院檢察署通緝），
    此部分應減其宣告刑二分之一為拘役十五日，並依該條例第
    9條、第10條第1項之規定，定其應執行之刑及諭知易科罰金
    之折算標準。
四、被告犯上揭犯罪事實一之1所示幫助詐欺取財罪後，刑法第4
    1條第1項前段「犯最重本刑為五年以下有期徒刑以下之刑之
    罪，而受六個月以下有期徒刑或拘役之宣告者，因身體、教
    育、職業、家庭之關係或其他正當事由，執行顯有困難者，
    得以一元以上三元以下折算一日，易科罰金」，並適用修正
    前罰金罰鍰提高標準條例第2條（現已刪除）之規定，業經
    修正為「犯最重本刑為五年以下有期徒刑以下之刑之罪，而
    受六個月以下有期徒刑或拘役之宣告者，得以新台幣一千元
    、二千元或三千元折算一日，易科罰金」，自95年7月1日施
    行。依刑法第2條第1項比較結果，修正後之規定，並未較有
    利於被告，故應適用被告行為時即修正前刑法第41條第1項
    前段及修正前罰金罰鍰提高標準條例第2條之規定，諭知該
    罪所處拘役及其合併定應執行刑之易科罰金折算標準。至於
    刑法第30條、第47條、第51條第6款雖亦有修正，同於95年7
    月1日施行，惟刑法第30條僅就文字修正，刑法第51條第6款
    係將合併執行拘役之單位改以日數計算，另不論依修正前刑
    法第47條或修正後刑法第47條第1項之規定，被告所犯上揭
    犯罪事實一之1所示之幫助詐欺取財罪，皆構成累犯，對被
    告而言，並無有利或不利之情形，不生比較問題，應逕行適
    用現行法律，併予敘明。
據上論斷，應依刑事訴訟法第299條第1項前段，刑法第2條第1項
前段、第339條第1項、第30條第1項前段、第2項、第55條、第47
條第1項、第41條第1項前段、第51條第6款，修正前刑法第41條
第1項前段，刑法施行法第1條之1，修正前罰金罰鍰提高標準條
例第2條，現行法規所定貨幣單位折算新台幣條例第2條，中華民
國九十六年罪犯減刑條例第2條第1項第3款、第7條、第9條、第
10條第1項，判決如主文。
本案經檢察官丁○○到庭執行職務。
中    華    民    國     99    年    4    月    28    日
                  刑事第二庭   審判長法  官  曾佩琦
                                     法  官  郭德進
                                     法  官  鍾堯航
以上正本證明與原本無異。
如不服本判決應於收受判決後10日內向本院提出上訴書狀，並應
敘述具體理由；其未敘述上訴理由者，應於上訴期間屆滿後20日
內向本院補提理由書（均須按他造當事人之人數附繕本）「切勿
逕送上級法院」。
                                     書記官  吳淑願
中    華    民    國    99    年    4     月    28    日
附錄本案論罪科刑法條全文
刑法第339條第1項：
意圖為自己或第三人不法之所有，以詐術使人將本人或第三人之
物交付者，處五年以下有期徒刑、拘役或科或併科一千元以下罰
金。

司法院資訊處製作；財團法人民間司法改革基金會備份。
